【裁判字號】    95,訴,249
【裁判日期】    950925
【裁判案由】    違反槍砲彈藥刀械管制條例
【裁判全文】
臺灣桃園地方法院刑事判決               95年度訴字第249號
公  訴  人  臺灣桃園地方法院檢察署檢察官
被      告  甲○○
                      號
選任辯護人  韓邦財律師
            鄧湘全律師
            張育祺律師
上列被告因違反槍砲彈藥刀械管制條例案件，經檢察官提起公訴
（九十五年度偵字第四九四號），本院判決如下：
    主  文
甲○○未經許可，寄藏可發射子彈具有殺傷力之改造手槍，處有
期徒刑參年貳月，併科罰金新臺幣伍萬元，罰金部分如易服勞役
，以新臺幣壹仟元折算壹日。扣案之改造手槍壹支（獲案後槍枝
管制編號：0000000000號）沒收。
    事  實
一、甲○○明知可發射子彈具有殺傷力之改造手槍，係經公告之
    管制物品，非經中央主管機關許可，不得寄藏、持有之，竟
    仍未經主管機關許可，於民國九十四年十一月十八日中午十
    二時許，因其真實姓名年籍不詳綽號「阿洪」之成年男姓友
    人，至其位於桃園縣平鎮市○○里○鄰○○路四九一巷一號
    住處向其借款新臺幣（下同）八千元，因「阿洪」無法提供
    擔保品，遂將仿ＷＡＬＴＨＥＲ廠ＰＰＫ／Ｓ型半自動手槍
    製造之槍枝換裝土造金屬槍管改造而成之改造手槍一支（獲
    案後槍枝管制編號為0000000000號）交予甲○○
    以為其前開借款之擔保，甲○○於取得該把改造手槍後，即
    將之藏放於其前開住處而寄藏之。嗣於九十四年十一月二十
    日晚間十一時許，甲○○攜上開改造手槍行經桃園縣桃園市
    ○○路一二六號前，因其行跡可疑，為警攔檢而當場查獲，
    並自其隨身所攜之皮包內起出改造手槍一支，因而查獲上情
    。
二、案經桃園縣政府警察局桃園分局報請臺灣桃園地方法院檢察
    署檢察官偵查起訴。
    理  由
壹、證據能力部分：
    就內政部警政署刑事警察局九十四年十一月三十日刑鑑字第
    ○九四○一八○一八五號槍彈鑑定書，係臺灣桃園地方法院
    檢察署囑託內政部警政署刑事警察局鑑定扣案之改造手槍是
    否具有殺傷力，核其本質，乃為被告以外之人於審判外之書
    面陳述，依刑事訴訟法第一百五十九條第一項之規定，不具
    證據能力，惟被告及其辯護人於本院審理時，雖爭執其證明
    力，然並未爭執其證據能力（詳見本院九十五年九月十一日
    審理筆錄），且該槍彈鑑定書與檢察官主張之事實有關聯性
    ，而內政部警政署刑事警察局作成前開槍彈鑑定書時亦無任
    何不適當之情況，依刑事訴訟法第一百五十九條之五第一項
    規定，有證據能力。
貳、實體部分：
一、訊之被告甲○○對其有於上開時、地收受「阿洪」交付之改
    造手槍一支後復寄藏之犯罪事實，於警詢、偵查及本院審理
    時均坦承不諱，惟辯稱：伊不知該槍枝具有殺傷力云云，而
    其選任辯護人則為其辯稱：扣案槍枝是否具備殺傷力實屬有
    疑云云。本院經查：
(一)被告確有於上開時、地因持有改造手槍，為警查獲乙節，業
    據被告於警詢、檢察官偵查及本院審理時坦承不諱，並有改
    造手槍一把扣案可佐。而該改造手槍經送請內政部警政署刑
    事警察局鑑定結果，認該改造手槍，係由仿仿ＷＡＬＴＨＥ
    Ｒ廠ＰＰＫ／Ｓ型半自動手槍製造之槍枝換裝土造金屬槍管
    改造而成之改造手槍，機械性能良好，可供擊發適用子彈使
    用，認具殺傷力等情，有該局於九十四年十一月三十日刑鑑
    字第○九四○一八○一八五號槍彈鑑定書一份在卷足憑。至
    辯護人以該鑑定報告內容過於粗糙，未記載試射子彈種類、
    子彈火藥量等，而質以該鑑定報告所載內容是否屬實乙節，
    本院對此乃再函詢內政部警政署，該署函覆本院表示，送鑑
    槍枝係以「性能檢驗法」檢測，亦即實際操作檢測槍枝之機
    械結構與性能，如槍管、槍身、滑套等材質，滑套、扳機、
    擊錘、撞針等之運作情形，槍管貫通與否，扳機與擊錘連動
    情形，撞針撞擊力道等，有關擊發子彈時可能牽涉到槍枝運
    作部分做檢測，視其結構功能是否完整良好，可否達到擊發
    子彈之程度，送鑑改造手槍經以性能檢驗法檢測後，認其結
    構完整，能發揮其功能，而認其機械性能良好，可供擊發適
    用子彈，而經裝填適用子彈（金屬彈頭直徑七點八ＭＭ，重
    量三點八二公克）實際討射結果，可擊發該子彈且完成拋殼
    動作，測得彈頭速度為八十一公尺/ 秒，計算其動能為十二
    點五三焦耳，單位面積動能為二十六點二三焦耳/ 平方公分
    ，而依該局對活豬作射擊測試結果，彈丸單位面積動能達二
    十四焦耳/ 平方公分，則足以穿入豬隻皮肉層，另依日本科
    學警察研究所之研究結果，彈丸單位面積動能達二十焦耳/
    平方公分，即足以穿入人體皮肉層等情，此有該局九十五年
    六月十九日刑鑑字第○九五○○五六八八八號函一紙附卷可
    稽，是扣案改造手槍確有殺傷力乙節，應屬無疑。
(二)至被告辯稱：伊以為「阿洪」所交付者係玩具槍云云。惟訊
    之被告於警詢時已坦承：「（問：阿洪將該改造手槍交給你
    時有無告知你該改造手槍來源為何?） 答：他有告知我該改
    造手槍是他於大園鄉○○○○道具槍之人購買，以代價三萬
    元左右購得」等語明確，且被告亦明確向警員表示伊知悉持
    有改造槍械係屬違法行為，並對係持因一時好奇而收受該槍
    械之犯行表達悔意（詳見九十五年度偵字第四九四號卷第十
    五頁），是足徵被告對「阿洪」所交付者為具殺傷力之手槍
    乙節，知之甚詳，再者，被告於警詢、檢察官訊問及本院審
    理時均稱：係因伊借款八千元予「阿洪」，「阿洪」方交付
    伊該槍枝以為抵押等語明確，是該槍枝顯為「阿洪」向被告
    借款之擔保品，衡諸社會交易常態，擔保品之價格必高於借
    款之金額，倘該槍枝係一區區玩具槍，被告又豈會收受以為
    「阿洪」向其借款之擔保品? 此實悖於常情。是被告前揭所
    辯，自難採信。
二、綜上所述，本件事證明確，被告所辯無非事後圖卸之詞，不
    足採信，被告犯行洵堪認定，應依法論科。
三、論罪科刑部分：
(一)按寄藏與持有，均係將物置於自己實力支配之下，但「寄藏
    」之受人委託代為保管，其保管之本身所為之「持有」，既
    係「寄藏」之當然結果，法律上自宜僅就「寄藏」行為為包
    括之評價，不應另就「持有」予以論罪（最高法院七十四年
    度台上字第三四○○號判例意旨可資參照）。查被告因借予
    姓名年籍不詳綽號「阿洪」之成年男子八千元，「阿洪」因
    而將扣案具有殺傷力之改造手槍一支質押交付予被告保管，
    核被告所為，係犯槍砲彈藥刀械管制條例第八條第四項之未
    經許可寄藏可發射子彈具有殺傷力之改造手槍罪。雖原起訴
    書認本件被告所涉犯者，係槍砲彈藥刀械管制條例第七條第
    四項之罪，惟蒞庭檢察官已說明原起訴書係屬誤載，並當庭
    更正起訴法條為槍砲彈藥刀械管制條第八條第四項，亦併此
    敘明之。
(二)按被告行為後，刑法部分條文業經修正公布，並均於九十五
    年七月一日施行（此次修正前刑法以下簡稱舊刑法；修正後
    刑法以下簡稱新刑法）。其中刑法第二條第一項之規定，係
    規範行為後法律變更所生新舊法律比較適用之準據法，於新
    刑法施行後，應適用新刑法第二條第一項規定之從舊從輕原
    則為比較，且應就罪刑有關之共犯、未遂犯、連續犯、牽連
    犯、結合犯，以及累犯加重，自首減輕暨其他法定加減原因
    （如身分加減）與加減例等一切情形，綜其全部之結果而為
    比較後，整個之適用，不能割裂而分別適用有利益之條文（
    最高法院九十五年五月二十三日刑事庭第八次會議決議意旨
    ）。經查：
 １.修正前刑法第三十三條第五款關於主刑之罰金刑，原係規定
    （銀元）一元以上，另依「罰金罰鍰提高標準條例」第一條
    前段、第三條規定（含七十二年七月二十七日司法院、行政
    院令發布「提高罰金罰鍰倍數及開始施行日期令」，自七十
    二年八月一日起，將刑法定有罰金各條之罰金數額，均提高
    為十倍）、「現行法規所定貨幣單位折算新臺幣條例」第二
    條規定（貨幣單位為圓、銀元或元者，以新臺幣元之三倍折
    算之），應為「新臺幣三十元」以上。修正後之刑法第三十
    三條第五款規定則提高為「新台幣一千元以上，以百元計算
    」。
 ２.關於易服勞役之折算標準，舊刑法第四十二條第二項規定：
    「易服勞役以一元以上三元以下，折算一日。但勞役期限不
    得逾六個月。」、第三項規定：「罰金總額折算逾六個月之
    日數者，以罰金總額與六個月之日數比例折算。」，其易服
    勞役折算標準，再依修正前罰金罰鍰提高標準條例第二條之
    規定提高一百倍再折算為新臺幣後，係以新臺幣三百元以上
    九百元以下折算一日，新刑法第四十二條則將原條文之第二
    項、第三項分別改列於第三項、第五項，其第三項規定：「
    易服勞役以新臺幣一千元、二千元或三千元折算一日。但勞
    役期限不得逾一年。」、第五項規定：「罰金總額折算逾一
    年之日數者，以罰金總額與一年之日數比例折算。依前項所
    定之期限，亦同。」
 ３.經綜合比較前開規定，因本件被告雖依修正前刑法第三十三
    條第五款規定，其法定得予科處之罰金刑最低額度較低，但
    因本件未對被告併科予罰金最低刑，對被告不生實質之影響
    ，而依修正後刑法第四十二條第三項前段規定，其易服勞役
    之折算標準較高，對被告較為有利，依刑法第二條第一項但
    書之規定，本件自應適用被告行為後即修正後刑法之上開規
    定諭知易服勞役之折算標準。又刑法第三十八條沒收之規定
    亦於九十四年一月七日修正公布，並於九十五年七月一日施
    行，按從刑附屬主刑，除法律有特別規定外，依主刑所適用
    之法律（最高法院九十五年第八次刑庭會議決議參照），沒
    收為從刑之一種，本件依修正後刑法第二條第一項之規定就
    主刑比較結果，應適用修正後之法律，已如前述，依從刑附
    屬於主刑之原則，自不得就新舊法予以割裂適用，應一律適
    用修正後之法律。
(三)爰審酌被告值此槍彈氾濫之際，非法寄藏而持有具殺傷力之
    改造手槍，對於社會治安潛藏高度危險，惡性非輕，惟其犯
    後坦承犯行，堪認尚有悔意等一切情狀，量處如主文所示之
    刑，並依新刑法第四十二條第三項前段之規定，就罰金部分
    諭知易服勞役之折算標準。
(四)扣案之改造手槍一支（獲案後槍枝管制編號：000000
    0000號），屬違禁物，應依新刑法第三十八條第一項第
    一款之規定宣告沒收。
據上論斷，應依刑事訴訟法第二百九十九條第一項前段，槍砲彈
藥刀械管制條例第八條第四項，修正後刑法第二條第一項但書、
第十一條前段、第四十二條第三項前段、第三十八條第一項第一
款，判決如主文。
本案經檢察官董良造到庭執行職務
中    華    民    國    95    年    9     月    25    日
                     臺灣桃園地方法院刑事第十庭
                          審判長法  官 江德民
                                法  官 許炎灶
                                法  官 柯姿佐
上正本證明與原本無異。如不服本判決，應於判決送達後10日內
向本院提出上訴狀（應附繕本），上訴於臺灣高等法院。
                                書記官 蔡紫凌
中    華    民    國    95    年    9     月    28    日
槍砲彈藥刀械管制條例第8條第4項
未經許可，持有、寄藏或意圖販賣而陳列第 1 項所列槍枝者，處
 3 年以上10年以下有期徒刑，併科新臺幣700 萬元以下罰金。


司法院資訊處製作；財團法人民間司法改革基金會備份。
